臺灣桃園地方法院小額民事判決
111年度壢小字第153號
原      告  饒明揚  
訴訟代理人  程彥智  
被      告  涂博竤  


上列當事人間請求返還借款事件，本院於民國111年3月29日言詞
辯論終結，判決如下：
    主    文
被告應給付原告新臺幣90,000元，及自民國111年1月12日起至清
償日止，按週年利率百分之五計算之利息。
原告其餘之訴駁回。
訴訟費用新臺幣1,000元由被告負擔。
本判決原告勝訴部分得假執行。
    理由要領
一、本件除下列理由要領外，依民事訴訟法第436條之18第1項規
    定，僅記載主文，其餘省略。
二、按稱消費借貸者，謂當事人一方移轉金錢或其他代替物之所
    有權於他方，而約定他方以種類、品質、數量相同之物返還
    之契約。當事人之一方對他方負金錢或其他代替物之給付義
    務而約定以之作為消費借貸之標的者，亦成立消費借貸，民
    法第474條定有明文。又借用人應於約定期限內，返還與借
    用物種類、品質、數量相同之物，未定返還期限者，借用人
    得隨時返還，貸與人亦得定1個月以上之相當期限，催告返
    還，民法第478條定有明文。所謂貸與人得定1個月以上之相
    當期限催告返還，非謂貸與人之催告必須定有期限，祇須貸
    與人有催告之事實，而催告後已逾1個月以上相當期限者，
    即認借用人有返還借用物之義務（最高法院73年台抗字第41
    3號判例參照）。上開規定所謂返還，係指「終止契約之意
    思表示」而言，即貸與人一經向借用人催告（或起訴），其
    消費借貸關係即行終止，惟法律為使借用人便於準備起見，
    特設「一個月以上相當期限」之恩惠期間，借用人須俟該期
    限屆滿，始負遲延責任，貸與人方有請求之權利（最高法院
    107年度台上字第2227號判決意旨參照）。
三、原告主張被告於民國108年1月4日向其借貸新臺幣(下同)9萬
    元，原告以現金交付上開借款與被告，被告並簽發本票作為
    擔保，又上開借款並未約定清償日，業據原告提出本票為證
    （見本院卷第6頁），而被告經相當時期受合法通知，無正
    當理由未於言詞辯論期日到場，亦未提出書狀爭執，依民事
    訴訟法第280條第3項前段準用同條第1項之規定，應視同自
    認，堪信原告上開主張為真實。又原告係於110年11月4日提
    起本件訴訟請求被告清償系爭借款，而本件起訴狀繕本並於
    110年12月12日送達被告，有本院收狀戳章及送達證書在卷
    可稽（見本院卷第4頁及第10頁），自可認原告已對被告為
    催告，且截至本院言詞辯論終結之日止即111年3月29日，為
    時逾1個月以上，是被告已有返還系爭借款之義務，故原告
    依消費借貸之法律關係，請求被告返還系爭借款，自屬有據
    。然因兩造並未約定上開借款之給付期限，而屬給付無確定
    期限者，揆諸上開說明，原告請求被告給付自108年1月4日
    起算之利息，因未達一個月之相當期間，其請求於法即有未
    合，被告應自起訴狀繕本送達被告，發生送達效力後俟1個
    月期滿，即111年1月12日起，始負擔遲延利息。是原告請求
    被告給付自111年1月12日起至清償日止，按週年利率百分之
    5計算之利息，核屬有據。逾此範圍之請求，不應准許。
中　　華　　民　　國　　111 　年　　4 　　月　　28　　日
                  中壢簡易庭      法  官  江碧珊
以上為正本係照原本作成。
如不服本判決，須以違背法令為理由，於判決送達後二十日內向
本庭（桃園市○○區○○路0 段000 號）提出上訴狀。（須按他造當
事人之人數附繕本）。如委任律師提起上訴者，應一併繳納上訴
審裁判費。
中　　華　　民　　國　　111 　年　　4 　　月　　28　　日
                                  書記官  張育誠